【裁判字號】    99,易,498
【裁判日期】    990629
【裁判案由】    竊盜
【裁判全文】
臺灣彰化地方法院刑事判決               99年度易字第498號
公  訴  人  臺灣彰化地方法院檢察署檢察官
被      告  丁○○
上列被告因竊盜案件，經檢察官提起公訴（99年度偵緝字第189
號），本院改以簡式審判程序審理，判決如下：
    主  文
丁○○所犯如附表所示之罪，各處如附表所示之刑。應執行有期
徒刑壹年。
    犯罪事實
一、丁○○與丙○○（業經另案審結）共同基於意圖為自己不法
    所有之犯意聯絡，分別於附表所示之時間、地點，由丁○○
    駕駛其所有車牌號碼NT-4627 號自用小客車搭載丙○○，並
    攜帶丙○○所有客觀上具有危險性並足供兇器使用，長約70
    公分之大型剪刀（未扣案），以如附表所示之方式，共同竊
    取如附表所示臺灣電力股份有限公司（下稱臺電公司）所有
    之電纜線，而妨害供公眾用電利益之電氣事業。嗣丁○○、
    丙○○於附表編號三所示之犯行，為巡邏員警當場查獲而未
    遂，並扣得丙○○所有供犯罪用之手套1 雙及手電筒1 支，
    而丁○○則乘隙駕駛上開自用小客車逃逸。
二、案經彰化縣警察鹿港分局報請臺灣彰化地方法院檢察署檢察
    官偵查起訴。
    理  由
一、按除被告所犯為死刑、無期徒刑、最輕本刑為3 年以上有期
    徒刑之罪或高等法院管轄第一審案件者外，於刑事訴訟法第
    273 條第1 項程序進行中，被告先就被訴事實為有罪之陳述
    時，審判長得告知被告簡式審判程序之旨，並聽取當事人、
    代理人、辯護人及輔佐人之意見後，裁定進行簡式審判程序
    ；除簡式審判程序、簡易程序及第376 條第1 款、第2 款所
    列之罪之案件外，第一審應行合議審判，刑事訴訟法第273
    條之1 第1 項、第284 條之1 分別定有明文。本件被告丁○○所犯係死刑、無期徒刑、最輕本刑為3 年以上有期徒刑或
    高等法院管轄第一審案件以外之罪，並於本院行準備程序時
    就被訴事實為有罪之陳述，本院依前揭規定，裁定改行簡式
    審判程序，先予敘明。
二、上開犯罪事實，業據被告檢察官偵查中及於本院審理時坦承
    不諱，核與證人乙○○、甲○○於警詢之證述、被告丙○○
    以證人身分於檢察官偵查中及本院審理時之證述、證人甲○○、黃俊元於本院審理時之證述均相符，並有扣案之手套1
    雙及手電筒1 支等物為證；而被告等所竊取之電纜線，均為
    臺電公司所有之交連DE電纜線（起訴書誤認係交連PE電纜線
    ），附表編號一係供3 戶農田灌溉及5 、6 桿路燈照明之用
    ，編號二係供1 戶農田灌溉之用，編號三則係供4 、5 桿路
    燈照明之用，該等區域內之用戶因被告等之犯行，造成農作
    物無從灌溉致其農作物枯萎或產量減少等，及遭剪斷之電纜
    線斷線垂落仍帶電，易造成民眾感電傷亡之危險，臺電公司
    並因此就附表編號一、二之部分，各受有修復費用新臺幣（
    下同）10,974元、10,786元，編號三之部分因未失竊電纜線
    ，僅有1,465 元之損失等情，業據證人甲○○及黃俊元證述
    明確，及有臺電公司彰化區營業處99年6 月8 日D 彰化字第
    09906000071 號函附卷可稽（見本院卷第38頁反面至第39頁
    反面、第28頁），堪認確已妨害供公眾之電氣事業；此外，
    復有扣押筆錄、扣押物品目錄表、電力線路失竊現場調查報
    告、現場照片及本院99年度易字第139 號判決等件可資佐證
    ，足認被告之自白應與事實相符。從而，本件事證明確，被
    告上開犯行洵堪認定。
三、按刑法第321 條第1 項第3 款之攜帶兇器竊盜罪及同法第33
    0 條之攜帶兇器加重強盜罪係以行為人攜帶兇器竊盜或強盜
    為其加重條件，只要於竊盜或強盜時攜帶兇器，即構成加重
    竊盜或強盜罪名，因立法所規範者為攜帶兇器竊盜或強盜即
    屬於加重條件，而不以取出兇器犯之為必要，亦不以攜帶之
    初有持以行兇之意圖為限（最高法院94年度臺上字第3149號
    判決意旨參照）。次按，電業法第105 條規定：「竊盜或損
    壞電桿、電線、變壓器或其他供電設備者，依刑法之規定從
    重處斷。」，因該法條本身並無「刑」之規定，並非完備之
    刑罰法規，僅係說明有上開犯罪行為者，均依刑法之規定從
    重處斷。因之行為如符合刑法上之竊盜罪者，即依竊盜罪論
    罪科刑，符合毀損罪者，即依毀損罪論罪科刑，亦即電業法
    第105 條所指之犯罪，即係刑法上之竊盜罪或毀損罪。本件
    被告與丙○○所為各次犯行所攜帶之大型剪刀，長約70公分
    （此部分業經本院於99年度易字第139 號案件中審認無訛）
    ，為金屬製品，質地堅硬，客觀上足以對人之生命、身體、
    安全構成威脅，具有危險性，自屬兇器；又被告所竊取之電
    纜線，為臺電公司所有之交連DE電纜線，乃地下電纜線，材
    質為銅線，與交連PE電纜線，材質為鋁線，係高空用電纜線
    ，二者並不相同乙節，業據證人甲○○證述在卷（見本院卷
    第38頁反面），是該電纜線自係電業法上揭條文所稱電線無
    訛，均應依刑法之竊盜罪規定從重處斷。再按，共同正犯，
    係共同實施犯罪行為之人，在共同意思範圍內，各自分擔犯
    罪行為之一部，相互利用他人之行為，以達其犯罪之目的，
    其成立不以全體均行參與實施犯罪構成要件之行為要件；參
    與犯罪構成要件之行為者，固為共同正犯；以自己共同犯罪
    之意思，參與犯罪構成要件以外之行為，或以自己共同犯罪
    之意思，事前同謀，而由其中一部分人實行犯罪之行為者，
    亦均應認為共同正犯，使之對於全部行為所發生之結果，負
    其責任，司法院大法官會議釋字第109 號解釋著有明文，本
    件被告所為各次竊盜犯行，雖僅負責把風之工作，然其以自
    己犯罪之意思，搭載丙○○並共同尋覓行竊地點，得手再行
    變賣朋分贓款，顯見渠等均有共同行竊之犯意聯絡與行為分
    擔甚明。
四、核被告就附表編號一、二所為，各係犯刑法第321 條第1 項
    第3 款攜帶兇器之加重竊盜罪、刑法第188 條之妨害電氣事
    業罪，就附表編號三所為，係犯刑法第321 條第2 項、第1
    項第3 款攜帶兇器之加重竊盜未遂罪、刑法第188 條之妨害
    電氣事業罪。又附表編號三所示之犯行，被告等僅敲破電線
    外之塑膠管，剪斷電線的電源側，負載側尚未剪斷，電線仍
    附在地面及電線桿上，並非兩端皆被剪斷處於隨時可以帶走
    之狀況，即尚未失竊等情，有現場彩色照片為證（見本院卷
    第48頁），核與證人甲○○於本院之證述情節相符，亦有臺
    電公司彰化區營業處前揭函文在卷可稽（見本院卷第38頁反
    面、第28頁），是此部分之竊盜犯行，自屬未遂，起訴書認
    應論以既遂，容有未恰，此部分復經公訴人當庭更正起訴法
    條，本院即無再予變更之問題，附此敘明。另起訴書就被告
    涉犯妨害電氣事業罪之部分雖未敘及，惟既與上開論罪科刑
    部分，有審判不可分之想像競合犯關係，本院自應併予審究
    。被告與丙○○就上開犯行，均有犯意聯絡及行為分擔，均
    為共同正犯。又被告係以一行為觸犯上開二罪，為想像競合
    犯，各應依刑法第55條之規定，分別就附表編號一、二部分
    、及編號三部分，各從一重論以攜帶兇器之加重竊盜罪、攜
    帶兇器之加重竊盜未遂罪。所犯上開三罪，犯意各別，應予
    分論併罰。被告與丙○○於附表編號三所示之犯行，雖著手
    於構成要件之實行，惟為巡邏員警當場查獲，而未竊得財物
    ，其犯罪尚屬未遂，爰依刑法第25條第2 項後段之規定，按
    既遂犯之刑度減輕其刑。爰審酌被告前有多次竊盜犯行，堪
    認素行非佳，其正值青壯年，不思以正當途徑掙取金錢，圖
    以不勞而獲之方式獲取財物，犯罪動機及目的均非良善，復
    以攜帶兇器之方式竊盜財物，對人身安危及財產之危害，不
    無潛在威脅，惡性較普通竊盜更為重大，又被告僅為一己之
    私，竟枉顧一般民眾之用電權益，影響電氣事業之經營，危
    害民生經濟，實應予以嚴懲，惟斟酌被告犯後尚知坦承犯行
    ，態度良好，犯罪手段尚屬平和，各次竊盜犯行所參與之部
    分，均係把風之行為，犯罪情節較輕等一切情狀，分別量處
    如主文所示之刑，並定其應執行之刑。末按，共犯丙○○所
    有供本件犯罪所用之未扣案大型剪刀，已經丟棄而滅失，業
    據丙○○供陳明確（見本院卷第38頁），其餘扣案物品，復
    經本院99年度易字第139 號判決沒收確定，並已執行在卷，
    檢察官亦未聲請宣告沒收，爰不均予以諭知沒收。
據上論斷，應依刑事訴訟法第273 條之1 第1 項、第299 條第1
項前段，刑法第28條、第321 條第1 項第3 款、第2 項、第188
條、第55條、第25條第2 項、第51條第5 款，刑法施行法第1 條
之1 ，判決如主文。
中    華    民    國    99    年    6     月    29    日
                  刑事第八庭  法  官  戰諭威
以上正本證明與原本無異。
如不服本判決應於收受判決後10日內向本院提出上訴書狀，並應
敘述具體理由；其未敘述上訴理由者，應於上訴期間屆滿後20日
內向本院補提理由書狀( 均須按他造當事人之人數附繕本) 「切
勿逕送上級法院」。
告訴人或被害人對於判決如有不服具備理由請求檢察官上訴者，
其上訴期間之計算係以檢察官收受判決正本之日期為準。
中    華    民    國    99    年    6     月    29    日
                              書記官  黃當易
附錄本案論罪科刑法條：
中華民國刑法第321條：
犯竊盜罪而有左列情形之一者，處6 月以上、5 年以下有期徒刑
：
一  於夜間侵入住宅或有人居住之建築物、船艦或隱匿其內而犯
    之者。
二  毀越門扇、牆垣或其他安全設備而犯之者。
三  攜帶兇器而犯之者。
四  結夥三人以上而犯之者。
五  乘火災、水災或其他災害之際而犯之者。
六  在車站或埠頭而犯之者。
前項之未遂犯罰之。
中華民國刑法第188條：
妨害鐵路、郵務、電報、電話或供公眾之用水、電氣、煤氣事業
者，處5 年以下有期徒刑拘役或5 百元以下罰金。
附表：
┌──┬────┬────┬────────────────┬──────┐
│編號│犯罪時間│犯罪地點│  犯  罪  方  法                │    主  文  │
├──┼────┼────┼────────────────┼──────┤
│一  │98年11月│彰化縣秀│由丙○○攜帶其所有手套1 雙、手電│丁○○共同犯│
│    │16日上午│水鄉下崙│筒1 支及客觀上具有危險性並足供兇│攜帶兇器竊盜│
│    │6 時許  │段188 地│器使用之大型剪刀1 支（未扣案），│罪，處有期徒│
│    │        │號      │夥同丁○○至左列地點，推由丙○○│刑柒月。    │
│    │        │        │持上開大型鐵剪先將電線外面塑膠管│            │
│    │        │        │打破，再剪斷電纜線之方式，丁○○│            │
│    │        │        │則在旁把風，共同竊取該處附近臺電│            │
│    │        │        │公司所有由彰化區營業處設置管理之│            │
│    │        │        │G3610HE0176 號路燈桿上之交連DE電│            │
│    │        │        │纜線72公尺，因而致該地區5 、6 桿│            │
│    │        │        │路燈照明及農田灌溉3 戶用電中斷，│            │
│    │        │        │而妨害供公眾用電利益之電氣事業。│            │
├──┼────┼────┼────────────────┼──────┤
│二  │98年12月│彰化縣秀│由丙○○攜帶其所有手套1 雙、手電│丁○○共同犯│
│    │29日上午│水鄉下崙│筒1 支及客觀上具有危險性並足供兇│攜帶兇器竊盜│
│    │6 時許  │段460 地│器使用之大型鐵剪1 支（未扣案），│罪，處有期徒│
│    │        │號      │夥同丁○○至左列地點，推由丙○○│刑柒月。    │
│    │        │        │持上開大型剪刀先將電線外面塑膠管│            │
│    │        │        │打破，再剪斷電纜線之方式，丁○○│            │
│    │        │        │則在旁把風，共同竊取該處附近臺電│            │
│    │        │        │公司所有由彰化區營業處設置管理之│            │
│    │        │        │G3609EC00-00-0000-00號自備桿引上│            │
│    │        │        │之交連DE電纜線48公尺，因而致該地│            │
│    │        │        │區農田灌溉1 戶用電中斷，而妨害供│            │
│    │        │        │公眾用電利益之電氣事業。        │            │
├──┼────┼────┼────────────────┼──────┤
│三  │99年1 月│彰化縣福│由丙○○攜帶其所有手套1 雙、手電│丁○○共同犯│
│    │2 日下午│興鄉萬豐│筒1 支及客觀上具有危險性並足供兇│攜帶兇器竊盜│
│    │6 時許  │村省道台│器使用之大型鐵剪1 支（未扣案），│未遂罪，處有│
│    │        │76線橋下│夥同丁○○至左列地點，推由丙○○│期徒刑肆月。│
│    │        │往西12公│持上開大型剪刀先將電線外面塑膠管│            │
│    │        │里處    │打破，再剪斷電纜線之方式，丁○○│            │
│    │        │        │則在旁把風，共同竊取該處附近臺電│            │
│    │        │        │公司所有由彰化區營業處設置管理之│            │
│    │        │        │G3411GB20 號路燈桿上之交連DE電纜│            │
│    │        │        │線，惟僅剪斷電源側，負載側尚未及│            │
│    │        │        │剪斷，即為巡邏員警查獲而未遂，然│            │
│    │        │        │仍因而致該地區○ ○○ ○路燈照明用│            │
│    │        │        │電中斷，而妨害供公眾用電利益之電│            │
│    │        │        │氣事業。                        │            │
└──┴────┴────┴────────────────┴──────┘

司法院資訊處製作；財團法人民間司法改革基金會備份。
